【裁判字號】    94,訴,1268
【裁判日期】    950329
【裁判案由】    毒品危害防制條例
【裁判全文】
臺灣桃園地方法院刑事判決              94年度訴字第1268號
公  訴  人  臺灣桃園地方法院檢察署檢察官
被      告  乙○○
                    （另案在臺灣桃園女子監獄執行中）
選任辯護人  邱鎮北律師
上列被告因違反毒品危害防制條例案件，經檢察官提起公訴（94
年度偵字第1381號），本院判決如下：
    主  文
乙○○共同販賣第二級毒品未遂，處有期徒刑參年拾月。扣案之
第二級毒品甲基安非他命貳拾玖包（驗餘合計實稱毛重參拾壹點
陸貳捌公克）均沒收銷燬之。
    事  實
一、乙○○、蔡水火（前因販賣第二級毒品甲基安非他命，經本
    院以92年度訴字第1651號判處有期徒刑7 年2 月在案，現上
    訴臺灣高等法院審理中，本案犯行則經檢察官移請臺灣高等
    法院併案審理）為男女朋友關係，均明知甲基安非他命係毒
    品危害防制條例第2 條第2 項第2 款所規定之第二級毒品，
    不得販賣及持有，惟為圖私利，竟於2 人交往期間，萌生由
    蔡水火提供其持有目的不詳之甲基安非他命對不特定人販售
    ，而由乙○○將甲基安非他命送交買主之犯意聯絡。恰有乙
    ○○、蔡水火之友人甲○○，因故向警員夏忠遠檢舉乙○○
    為通緝犯身分及乙○○、蔡水火疑有販售甲基安非他命之事
    實，並與警員約定，由其撥打乙○○之行動電話（未扣案，
    已滅失），佯裝欲向乙○○、蔡水火購買甲基安非他命，再
    請警員伺機逮捕。民國94年1 月11日凌晨1 時許，甲○○即
    依計撥打乙○○上開行動電話，約定在桃園縣平鎮市○○街
    59號前向乙○○、蔡水火購買新臺幣（下同）2,000 元之甲
    基安非他命，乙○○、蔡水火乃基於前述販賣第二級毒品甲
    基安非他命之犯意聯絡，推由乙○○下樓欲與甲○○進行交
    易，惟旋為埋伏在旁之警員夏忠遠、陳福進上前逮捕，進而
    經乙○○、蔡水火之同意，至2 人位在桃園縣桃園市○○街
    59號5 樓之3 住處，搜索扣得分裝完成之甲基安非他命29包
    ，分別為0.8 公克者18包、0.7 公克者2 包、0.9 公克者1
    包、1.3 公克者1 包、1.5 公克者6 包及4.3 公克者1 包（
    以上均為毛重，驗餘實稱毛重總計31.628公克），因而查悉
    上情。
二、案經桃園縣政府警察局大園分局報告臺灣桃園地方法院檢察
    署檢察官偵查起訴。
    理  由
一、訊據被告乙○○矢口否認上開犯行，辯稱：警員在其身上並
    未扣得任何物品，足認其並無販賣甲基安非他命之行為，至
    於在住處查獲之甲基安非他命29包，除4.3 公克那包係其以
    5,000 元之價格向真實姓名、年籍不詳綽號「阿狗」之成年
    男子購入供己施用，餘均係「阿狗」為躲避春安檢查而寄放
    其處云云。經查：
（一）上開犯罪事實，業據證人甲○○於本院審理時結證屬實（
      見本院卷第93至106 頁），且就蔡水火如何以私房錢購入
      第二級毒品甲基安非他命，其先前與被告、蔡水火相處情
      形，及其如何向2 人聯絡購買甲基安非他命等情，均詳加
      證述。衡諸甲○○與被告、蔡水火2 人原即相識之事實，
      為被告所坦承，並自承曾在甲○○面前施用過甲基安非他
      命（見本院卷第25、26頁），顯見甲○○與被告交情非淺
      ，則甲○○上開所證各節，應均係其親自見聞而得，兼衡
      本案亦查無甲○○有何自陷偽證刑責而故意誣陷被告、蔡
      水火之動機，所證應堪採信。另警員夏忠遠、陳福進逮捕
      被告後，經被告、蔡水火之同意，至2 人位在桃園縣桃園
      市○○街59號5 樓之3 住處，搜索扣得分裝完成之甲基安
      非他命29包，分別為0.8 公克者18包、0.7 公克者2 包、
      0.9 公克者1 包、1.3 公克者1 包、1.5 公克者6 包及4.
      3 公克者1 包（以上均為毛重）乙節，業經證人夏忠遠、
      陳福進到庭證述甚詳（見本院卷第53、54、62頁），並有
      扣押筆錄、扣押物品目錄表各1 份及扣押物品照片1 張可
      資佐證（見偵查卷第33至36、40頁），而各該扣押物經鑑
      定結果，確為第二級毒品甲基安非他命（驗餘實稱毛重總
      計31.628公克），有行政院衛生署管制藥品管理局管檢字
      第0940000959號檢驗成績書1 份附卷可稽。觀之上開扣案
      物之包裝方式，核與證人甲○○所證相符（見本院卷第96
      頁），足認各扣案之甲基安非他命，即係被告及蔡水火欲
      供販售所用（惟無積極證據可證明取得甲基安非他命之初
      係為販賣）。而甲○○係因知悉蔡水火及被告有販售甲基
      安非他命之嫌，直接與被告約定欲向其購買2,000 元之甲
      基安非他命，而將被告約出，亦經證人甲○○到庭證述屬
      實（見本院卷第101 頁），雖甲○○所指被告先前歷次販
      售甲基安非他命犯行部分證據尚有不足（詳如後述），惟
      由被告自承係接獲甲○○之電話隨即下樓（見本院卷第63
      頁），且扣案之甲基安非他命已經分裝完畢且數量非低，
      被告於甲○○打電話前即已有販售甲基安非他命之意，堪
      以認定。
（二）所謂「陷害教唆」者，係指行為人原不具犯罪之故意，純
      因司法警察之設計教唆，始萌生犯意，進而實施犯罪構成
      要件之行為者而言，因係以引誘或教唆犯罪之不正當手段
      ，使原無犯罪故意之人因而萌生犯意而實施犯罪行為，再
      進而蒐集其犯罪之證據而予以逮捕偵辦，其手段顯然違反
      憲法對於基本人權之保障，且已逾越偵查犯罪之必要程度
      ，對於公共利益之維護並無意義，因此所取得之證據資料
      ，應不具有證據能力。至刑事偵查技術上所謂之「釣魚」
      者，則指對於原已犯罪或具有犯罪故意之人，以設計引誘
      之方式，使其暴露犯罪事證，而加以逮捕或偵辦者而言。
      「釣魚」純屬偵查犯罪技巧之範疇，並未違反憲法對於基
      本人權之保障，且於公共利益之維護有其必要性存在，故
      依「釣魚」方式所蒐集之證據資料，非無證據能力（最高
      法院93年度臺上字第1868號判決參照）。本案係因甲○○
      向警員檢舉被告為通緝犯身分及及乙○○、蔡水火疑有販
      售甲基安非他命之事實，並與警員約定，由其撥打被告之
      行動電話，佯稱欲向被告、蔡水火購買甲基安非他命，再
      請警員伺機逮捕，因而查獲等情，固經證人甲○○、夏忠
      遠分別到庭證述無誤（分見本院卷第54至56頁；本院卷第
      98、99頁），然被告、蔡水火原即有販賣甲基安非他命之
      意，業已認定如前，而甲○○與被告洽談方式並無施以不
      當之力，僅係因甲○○之行為彰顯被告犯行，本案應屬「
      誘捕偵查」而非「陷害教唆」，此一誘捕行為，尚不影響
      被告犯行之成立。至被告雖辯稱警員在其身上未扣得任何
      物品，足認其無販賣甲基安非他命之意云云，惟被告為警
      查獲時未經搜身，為被告所自承（見本院卷第112 頁），
      證人夏忠遠、陳福進亦同證因斯時無女警在場，故未對被
      告搜身（見本院卷第53、62頁），兼之毒品之交付，本非
      僅當場交付單種類型，是此事實，尚不足據為有利被告之
      認定。另被告雖辯稱查獲之甲基安非他命28包係由「阿狗
      」所寄放，惟對「阿狗」之聯絡方式卻推稱不知，衡諸上
      開甲基安非他命市價非低，尚無任意寄放不相識人處之理
      ，所辯亦不足採信。
（三）綜上所陳，被告與蔡水火共同販賣甲基安非他命未遂之犯
      行明確，應依法論科。
二、按甲基安非他命屬毒品危害防制條例第2 條第2 項第2 款規
    定之第二級毒品，被告欲販售甲基安非他命予甲○○，惟甲
    ○○並無購買之真意致未能賣出，核其所為，係犯毒品危害
    防制條例第4 條第6 項、第2 項之販賣第二級毒品未遂罪。
    被告持有第二級毒品之低度行為為販賣之高度行為所吸收，
    不另論罪。被告與蔡水火就上開犯行，有犯意聯絡與行為分
    擔，應論以共同正犯。被告已著手販賣甲基安非他命，惟未
    發生犯罪之結果，其犯罪尚屬未遂，應依刑法第26條前段之
    規定，按既遂犯之刑減輕其刑。爰審酌被告為一己私利販賣
    毒品，助長毒品氾濫，危害國人身體健康及社會治安非輕，
    暨其犯罪之動機、手段、素行及查獲毒品之數量等一切情狀
    ，判處如主文所示之刑。扣案之甲基安非他命29包之外包裝
    ，均與毒品甲基安非他命直接接觸致含有殘渣而無法析離，
    業經本院調取勘驗屬實，應與扣案之第二級毒品甲基安非他
    命（驗餘實稱毛重總計31.628公克），併依毒品危害防制條
    例第18條第1 項前段之規定，沒收銷燬之。
三、公訴意旨另以：被告與蔡水火共同基於販賣第二級毒品甲基
    安非他命之概括犯意聯絡，自93年9 月中旬起（不含前述94
    年1 月11日凌晨1 時為警查獲該次），在桃園縣平鎮市復旦
    國小附近及其他不詳之地點，以每小包1,000 元之價格，連
    續販賣第二級毒品甲基安非他命予甲○○及其他姓名年籍不
    詳之人，因認被告涉有毒品危害防制條例第4 條第2 項之販
    賣第二級毒品罪嫌，並與前開論罪科刑部分具有連續犯之裁
    判上一罪關係。惟按犯罪事實應依證據認定之，無證據不得
    認定犯罪事實，刑事訴訟法第154 條第2 項定有明文。查被
    告堅決否認涉犯此部分犯行，公訴人雖據甲○○於檢察官訊
    問時所為之證述，認被告涉犯上開罪嫌，惟經與其於本院審
    理時所證互核，所稱向被告購買甲基安非他命之次數，分別
    有5 、6 次（見偵查卷第126 頁）及10次（見本院卷第83頁
    ）等不同說詞；第一次購買時間，亦有93年9 月間（見偵查
    卷第12 6頁）、92年農曆年後數星期（見本院卷83頁）及93
    年氣候較熱之際（見本院卷第96頁）等相異之處，雖此涉及
    證人記憶力問題，因事隔較久未能苛求其詳細記憶，惟其對
    各次購買之時間、地點、數量既均未能確定，並表示是以大
    概之方式推估（見本院卷第105 頁），所述復有前開差異甚
    大之處，則是否正確即屬有疑，兼之其所稱向被告購得之物
    品並未扣案，以當今毒品交易情形紊亂，不乏以他種藥物混
    充之現象，亦無證據證明甲○○所購者即為甲基安非他命，
    則甲○○於檢察官訊問時所證是否真實，即有疑義。既查無
    其他積極證據足以證明上情，罪疑唯輕，應從有利被告之認
    定，不能遽認被告涉有此部分犯行。然因檢察官認此部分與
    前開論罪科刑部分有連續犯之裁判上一罪關係，爰不另為無
    罪之諭知。
據上論斷，應依刑事訴訟法第299 條第1 項前段，毒品危害防制
條例第4 條第6 項、第2 項、第18條第1 項前段，刑法第11條、
第28條、第26條前段，判決如主文。
本案經檢察官古慧珍到庭執行職務。
中    華    民    國    95    年    3     月    29    日
                  刑事第十庭審判長法  官  江德民
                                  法  官  蔡和憲
                                  法  官  許炎灶
以上正本證明與原本無異。
如不服本判決，應於判決送達後10日內向本院提出上訴狀（應附
繕本），上訴於臺灣高等法院。
                                  書記官  文巧雲
中    華    民    國    95    年    3     月    29    日
附錄本案論罪科刑法條：毒品危害防制條例第4 條。
製造、運輸、販賣第一級毒品者，處死刑或無期徒刑；處無期徒
刑者，得併科新臺幣 1 千萬元以下罰金。
製造、運輸、販賣第二級毒品者，處無期徒刑或 7 年以上有期徒
刑，得併科新臺幣 7 百萬元以下罰金。
製造、運輸、販賣第三級毒品者，處 5 年以上有期徒刑，得併科
新臺幣 5 百萬元以下罰金。
製造、運輸、販賣第四級毒品者，處 3 年以上 10 年以下有期徒
刑，得併科新臺幣 3 百萬元以下罰金。
製造、運輸、販賣專供製造或施用毒品之器具者，處 1 年以上 7
年以下有期徒刑，得併科新臺幣 1 百萬元以下罰金。
前五項之未遂犯罰之。


司法院資訊處製作；財團法人民間司法改革基金會備份。
